【裁判字號】    95,交聲,1132
【裁判日期】    951229
【裁判案由】    違反道路交通管理處罰條例聲明異議
【裁判全文】
臺灣臺北地方法院交通事件裁定        95年度交聲字第1132號
原處分機關  交通部公路總局臺北區監理所
受處分人    甲○○
上列異議人即受處分人因違反道路交通管理處罰條例案件，對於
交通部公路總局臺北區監理所中華民國九十五年十一月三日以北
監自裁字第裁四０－Ｚ00000000號所為之處分（原舉發
案號：內政部警政署國道公路警察局公警局交字第Ｚ00000
000號），聲明異議，本院裁定如下：
    主    文
異議駁回。
    理    由
一、本件異議意旨略以：異議人即受處分人甲○○於民國九十五
    年九月二十三日下午五時三十分許，在國道三號高速公路南
    下三十七公里處與證人丙○○所發生之事故，其業已前往位
    在桃園縣龍潭鄉之內政部警政署國道公路警察局第六警察隊
    釐清與說明，並就雙方損害另行民事和解，何來違反道路交
    通管理處罰條例第六十二條第一項規定之有。詎竟遭舉發有
    違反道路交通管理處罰條例第六十二條第一項規定之行為，
    異議人甚感不服。為此，聲請異議等語。
二、按汽車行駛時，駕駛人應注意車前狀況及兩車併行之間隔，
    並隨時採取必要之安全措施，道路交通安全規則第九十四條
    第三項定有明文。次按汽車駕駛人駕駛汽車肇事，無人受傷
    或死亡而未依規定處置者，處新臺幣一千元以上三千元以下
    罰鍰；逃逸者，並吊扣其駕駛執照一個月至三個月；又汽車
    駕駛人違規肇事受吊扣駕駛執照處分者，應接受道路交通安
    全講習，業於九十四年十二月二十八日修正公布，並於九十
    五年七月一日起施行之道路交通管理處罰條例第六十二條第
    一項、第二十四條第一項第一款亦分別規定甚明。再汽車駕
    駛人駕駛汽車肇事，無人受傷或死亡而未依規定處置逃逸者
    ，如於期限內繳納或到案聽候裁決者，依違反道路交通管理
    事件統一裁罰基準及處理細則第二條第二項所定之違反道路
    交通管理事件統一裁罰基準表之規定，應裁罰三千元，並吊
    扣駕駛執照一個月。
三、訊據異議人即受處分人甲○○固坦承有於九十五年九月二十
    三日下午五時三十分許，駕駛車牌號碼一九五一－ＤＡ號自
    用小客車，行經國道三號高速公路南下三十七公里處時，與
    證人丙○○所駕駛車牌號碼四六八二－ＨＧ號之自用小客車
    發生碰撞後逕行駛離現場之事實，然矢口否認有上開違規行
    為，辯稱：不知兩車發生碰撞之原因為何，豈能僅憑證人丙
    ○○之指述即認其有肇事逃逸之違規行為云云。然查：
  (一)異議人於上開時間駕駛上開自用小客車行經國道三號高速公
    路上開路段時，係沿內一車道行駛，而證人丙○○則係沿內
    二車道行駛，嗣因證人丙○○因突感車身一陣搖晃，始知遭
    異議人駕車撞及擦刮渠所駕車輛之左側車身，兩車碰撞時異
    議人係駕駛上開自用小客車緊鄰證人丙○○所駕車輛併行行
    駛等情，業據證人丙○○於本院訊問時證稱：「當天我駕駛
    四六八二ＨＧ自小客車在第二車道穩穩向前直行，突然發現
    車子一陣搖晃，我往左邊一看旁邊有一輛車跟得非常近我嚇
    了一跳，當時那台車是行駛在內側車道上跟我的車幾乎是平
    行行駛的，然後我就從我的後視鏡看我的車子有無損壞‧‧
    ‧」、「（兩車發生碰撞時妳有要變換車道嗎？）沒有。」
    、「（妳車子是哪邊遭到碰撞？）從左後門開始一直到左側
    葉子板、左側後保險桿的地方都有擦刮的痕跡。」等語在卷
    ，且經異議人無本院訊問時坦認：「（本件交通事故發生時
    ，你是行駛何車道？）最內側車道，丙○○行駛內二車道。
    」、「好像是碰到她的車輛左後輪後方靠近保險桿處的左側
    車身。」、「我車輛右側的前門也有受損啊，也有擦刮痕。
    」等語不諱，是自本件交通事故發生後，證人丙○○所駕車
    輛之擦刮痕跡係集中在『左後車身』，而異議人所駕車輛之
    擦刮痕跡則係在『右前車身』處之兩車車損狀況觀之，本件
    交通事故發生時之行車狀態及責任歸屬，如非係異議人駕車
    沿內一車道行駛在後，而證人丙○○駕車沿內二車道行駛在
    前，嗣因異議人駕車自後駛近證人丙○○所駕車輛旁與之併
    行行駛時，疏未注意兩車併行行駛之間隔，致其所駕車輛右
    前車身處撞及擦刮證人丙○○所駕車輛左後車身肇事，而係
    證人丙○○駕車自後駛近異議人所駕車輛時，疏未注意併行
    間隔所致，衡常證人丙○○所駕車輛左前車頭或車身要無未
    有損傷，而係左後車身受損，且直至車輛遭碰撞晃動後，始
    驚覺異議人駕駛上開自用小客車緊鄰在渠左側之內一車道上
    併行行駛之可能。據此，足徵異議人辯稱不知兩車發生碰撞
    之原因，對肇事經過亦已不復記憶云云，均係事後卸責之詞
    ，不足採信。是以，堪認本件交通事故之發生，確係因異議
    人駕車沿內一車道行駛自後駛近而與行駛在內二車道上由證
    人丙○○所駕駛之自用小客車併行行駛時，違反道路交通安
    全規則第九十四條第三項規定，疏未注意兩車併行之間隔，
    並隨時採取必要之安全措施而肇事無誤。
  (二)異議人在上開時、地肇事後，對於證人丙○○開啟車窗比出
    請其靠路肩停車處理之舉，置之不理，僅開啟車窗對證人丙
    ○○陳稱：「又沒有怎樣」，即逕行駕車加速駛離現場，證
    人丙○○駕車在後追趕仍無法將其攔停，嗣經證人丙○○記
    下異議人所駕駛之上開自用小客車車牌後，始循線查知上情
    ，且證人丙○○並未因本件交通事故受傷等情，亦據證人丙
    ○○於本院訊問時證述在卷，並經證人乙○○亦即舉發異議
    人本件違反道路交通管理事件之內政部警政署國道公路警察
    局第六警察隊樹林分隊隊員於本院訊問時證稱：「（舉發經
    過？）當天我是執行巡邏的勤務，我們勤務指揮中心通報在
    南下五十一公里處有一位小姐報案說被肇事逃逸，我就前往
    查看，依據當時現場謝小姐跟我講之後就帶回分隊製作筆錄
    ，當時現場只有丙○○在場，異議人車輛沒有在場，製作筆
    錄後，我們依據謝小姐提供的車號查車籍號碼才查到異議人
    ，跟謝小姐提供的車號及車輛特徵相符，我們就將案件移送
    刑事組，再經由刑事組通知異議人到案說明後把案件移給交
    通組研判肇事責任的歸屬，我後來就是依照交通組研判結果
    所發給我們的函文掣單舉發。」等語綦詳，且據異議人於本
    院訊問時坦認其在本件交通事故發生後確未停車或報警處理
    ，即逕行駕車駛離現場等語無訛。職是，異議人在明知本件
    交通事故係因其疏未保持兩車併行之間隔所致，證人丙○○
    並示意其停車處理之情形下，在肇事後，仍未緩慢將車駛向
    路肩暫停察看證人丙○○有無因此受傷，抑或丙○○所駕車
    輛之受損狀況，旋即駕車駛離現場，其主觀上顯有肇事逃逸
    ，藉以規避相關責任之故意甚明。至其嗣經警循線查獲通知
    到案說明後，於九十五年十月九日前往內政部警政署國道公
    路警察局第六警察隊說明緣由，並表示願與證人丙○○商談
    民事損害賠償和解事宜之行為，亦不能解免其於上開時、地
    駕車肇事逃逸違規行為之責。從而，被告具狀提出本件異議
    時，辯稱：其事後業已前往桃園縣龍潭鄉之內政部警政署國
    道公路警察局第六警察隊釐清與說明，並商談民事和解事宜
    ，何來違反道路交通管理處罰條例第六十二條第一項規定之
    有云云，亦係強辯之詞，不值可採。
四、綜上所述，異議人確有於在上開時、地駕駛上開自用小客車
    沿國道三號高速公路上開路段之內一車道行駛，自後駛近而
    與內二車道上由證人丙○○所駕駛之自用小客車併行行駛時
    ，違反道路交通安全規則第九十四條第三項規定，疏未注意
    兩車併行之間隔，並隨時採取必要之安全措施，不慎擦刮致
    人丙○○所駕駛之上開自用小客車左後車身肇事後，無人受
    傷或死亡而仍未依規定處置逕行駕車逃逸之違規事實，洵堪
    認定。又異議人本件舉發違反道路交通管理事件通知單上所
    載之應到案日期亦即九十五年十一月四日前到案聽候原處分
    機關裁決，有原處分機關交通部公路總局臺北區監理所本件
    違反道路交通管理事件不符裁決聲明異議案件移送書及內政
    部警政署國道公路警察局公警局交字第Ｚ00000000
    號舉發通知單各一份在卷可憑。是原處分機關依道路交通管
    理處罰條例第六十二條第一項、道路交通管理事件統一裁罰
    基準及處理細則第四十三條、第四十四條第一項及違反道路
    交通管理事件統一裁罰基準表之規定，裁處異議人罰鍰三千
    元，並吊扣駕駛執照一個月，且依同條例第二十四條第一項
    第一款規定，施以道路交通安全講習，於法並無不合，異議
    人之異議為無理由，應予駁回。
五、至異議人於上開時、地駕車行經國道三號高速公路上開路段
    ，自後駛近而與證人丙○○所駕駛之自用小客車併行行駛時
    ，疏未注意兩車併行之間隔，並隨時採取必要之安全措施，
    不慎擦撞證人丙○○所駕駛之自用小客車，致生本件交通事
    故，違反道路交通安全規則第九十四條第三項規定之行為，
    自應由原處分機關另行依法舉發裁處，附此敘明。
據上論斷，應依道路交通管理處罰條例第八十七條第二項，道路
交通案件處理辦法第十九條，裁定如主文。
中    華    民    國    95    年    12    月    29    日
                        臺灣臺北地方法院交通法庭
                            法  官  吳麗英
以上正本證明與原本無異
如不服本裁定應於送達後五日內向本院提出抗告狀
                            書記官  田華仁
中    華    民    國    95    年    12    月    29    日


司法院資訊處製作；財團法人民間司法改革基金會備份。
